臺灣高等法院高雄分院刑事判決　　　　100年度上訴字第104號
上　訴　人
即　被　告　陳振明
選任辯護人　蘇佰陞律師
上列上訴人因被告家暴殺人未遂案件，不服臺灣高雄地方法院99
年度訴字第1416號中華民國99年11月30日第一審判決（起訴案號
：臺灣高雄地方法院檢察署99年度偵字第20756 號），提起上訴
，本院判決如下：
    主  文
原判決撤銷。
陳振明殺人未遂，累犯，處有期徒刑貳年。
    事  實
一、陳振明前於民國95年間因竊盜案件，經臺灣高等法院以95年
    度上易字第2299號判處有期徒刑1 年6 月，並以96年度聲減
    字第3846號減為有期徒刑9 月確定；又因犯詐欺案件，經本
    院以96年度簡字第6861號判處有期徒刑6 月確定，上開二罪
    接續執行，甫於98年1 月31日縮刑期滿執行完畢。猶不知悔
    改，於99年3 月1 日晚間11時起，與其妻邱如琴在高雄市○
    ○區○○路86巷1 號3 樓之2 邱如琴之租屋處，因陳振明不
    負責任衍生經濟壓力、2 人婚姻問題而爭執不休，嗣至翌日
    即98年3 月2 日下午14時許，經邱如琴因身心俱疲難耐，心
    情煩躁遂向陳振明敷衍而氣話稱：「要死大家一起死」等語
    後，邱如琴隨即持起桌上陳振明之前因憂鬱症就診，經醫師
    所開FM2 安眠藥3 顆服用，即入睡休息，而陳振明亦明知邱
    如琴上開之言語僅係不堪其擾、一時氣憤所為之衝動話語，
    並非本意有共同自殺之意，竟基於殺人之犯意，亦自行並服
    用FM2 安眠藥後，即先於98年3 月2 日下午14時左右，至上
    開處所樓下便利商店內購買木炭後，將木炭放入金紙爐內及
    置金紙爐於邱如琴房間內，並將上開房間內金紙爐內之木炭
    火引燃後，又將FM2 安眠藥3 顆磨成粉末，摻水後置入之前
    陳振明在販賣機購買保險套而附送之針筒內，再將針頭插入
    邱如琴之左手臂，欲將上開摻有FM2 安眠藥之液體注入邱如
    琴體內，而使邱如琴因入睡而昏睡，吸入燒炭煙霧致死，然
    因陳振明甫將該針頭刺入邱如琴左手臂之際，邱如琴即因手
    臂刺痛而驚醒，乃問陳振明要幹嘛，陳振明也嚇一跳，隨即
    停止注射，並將針拔起來，邱如琴並下意識急忙撥打電話予
    不詳姓名之女性友人，告訴該友人陳振明幫其注射安眠藥之
    情後，則昏沈坐在客廳沙發上休息，陳振明至此始驚覺其所
    為不該，即因己意而中止未再繼續對邱如琴注射FM2 安眠藥
    液體，並將房間內金紙爐，移至房間內附設之浴室廁所內，
    以水澆熄後，至沙發上與邱如琴一同休息欲入睡；嗣經邱如
    琴前開不詳姓名友人接到電話後立即報警，適邱如琴之同居
    室友張慧瑜於該日15時許返上開住處後，聞住居處有燒炭之
    煙味，並發現浴室廁所上開金紙爐內木炭有澆濕之痕跡，見
    當時陳振明及邱如琴2 人神態有異坐在沙發上，2 人看似尚
    非完全清醒，且有看到邱如琴左手臂有針孔痕跡，經詢問邱
    如琴，邱如琴告訴是陳振明所為注射藥物，不久邱如琴則又
    入睡，陳振明亦因服用上開安眠藥而隨之睡著，嗣警經勤務
    中心通知有名女子遭其丈夫注射安眠藥，趕至上開地點，經
    張慧瑜開門，告知警員陳振明、邱如琴有服用安眠藥，現在
    床上睡覺，且邱如琴有被丈夫注射注藥物，陳振明並有燒炭
    之行為，經警叫醒陳振明、邱如琴2 人，問該2 人有服用安
    眠藥，陳振明、邱如琴均供述有，員警並詢邱如琴是否經其
    丈夫注射藥物，邱如琴回答有，並秀出手臂被注射之處供警
    查看，嗣警見該2 人因服安眠藥恐有生命危險，乃通知救護
    車將2 人送醫，並在邱如琴房間浴室內發現已遭水澆熄炭火
    之金紙爐，始悉上情。
二、案經高雄市政府警察局楠梓分局報告臺灣高雄地方法院檢察
    署檢察官偵查起訴。
    理  由
壹、證據能力之說明：
一、按被告以外之人於審判外之言詞或書面陳述，除法律有規定
    者外，不得作為證據；被告以外之人（包括證人、鑑定人、
    告訴人、被害人及共同被告等）於檢察事務官、司法警察官
    或司法警察調查中所為之陳述，與審判中不符時，其先前之
    陳述具有較可信之特別情況，且為證明犯罪事實存否所必要
    者，得為證據，刑事訴訟法第159 條第1 項、第159 條之2
    分別定有明文。是被告以外之人於司法警察（官）調查中所
    為之陳述，依刑事訴訟法第159 條第1 項規定，係屬傳聞證
    據，原則上無證據能力，惟如該陳述與審判中不符時，其先
    前之陳述具有較可信之特別情況，且為證明犯罪事實存否所
    必要者，依同法第159 條之2 規定（即刑事訴訟法第159 條
    第1 項所指之「除法律有規定者外」），始例外認為有證據
    能力；如該陳述與審判中相符時，因該陳述並不符合刑事訴
    訟法第159 條之2 有關傳聞例外之規定，故不得作為認定本
    案犯罪事實有無之證據，應以其於審判中之陳述作為證據。
    經查，證人邱如琴、張慧瑜於警詢時之陳述，核與其於原審
    證述之情節大致相符，亦查無刑事訴訟法第159 條之3 所定
    各款情形；而辯護人復於本院此次審理時，否認上開證據方
    法之證據能力（見本院第40頁、60頁、72頁反面）。是依上
    開說明，應認證人邱如琴、張慧瑜於警詢時之陳述，並無證
    據能力。
二、次按被告以外之人於審判外之陳述，雖不符前四條之規定，
    而經當事人於審判程序同意作為證據，法院審酌該言詞陳述
    或書面陳述作成時之情況，認為適當者，亦得為證據，刑事
    訴訟法第159 條之5 第1 項定有明文。本件被告及其辯護人
    於本院準備程序及審理時，已表示除上開爭執2 證人於警詢
    證據能力外，對下列所引證據屬被告以外之人在審判外陳述
    之傳聞證據部分，均同意作為證據（見本院卷第40頁、60頁
    、72頁反面）。本院審認上開證據取得過程並無瑕疵，與待
    證事實具有關連性、證明力非明顯過低等情，均認為適當，
    可以作為本案之證據，依刑事訴訟法第159 條之5 第1 項之
    規定，認上開言詞及書面陳述均具有證據能力。
貳、實體部分：
一、訊據被告陳振明對於上開時、地有與其妻邱如琴因其不負責
    任衍生經濟壓力而爭執不休，及其妻邱如琴嗣至翌日曾氣話
    稱：「要死大家一起死」等語後，隨即持起桌上其之前因憂
    鬱症就診，經醫師所開FM2 安眠藥3 顆服用，其亦跟著服用
    安眠藥後，並至上開處所樓下便利商店內購買木炭，亦有將
    木炭放置於房間之金紙爐內；嗣又將FM2 安眠藥3 顆磨成粉
    末，摻水後置入之前其在販賣機購買保險套而附送之針筒內
    ，再將針頭插入其妻邱如琴之左手臂，欲將上開摻有FM2 安
    眠藥之液體注入邱如琴體內，然因其甫將該針頭刺入邱如琴
    左手臂之際，邱如琴即因手臂刺痛而驚醒，及其有用水澆金
    紙爐內之木炭；後證人張慧瑜返上開住處後，發現其與其妻
    邱如琴2 人則坐在沙發上等情，均坦承不諱，惟於原審及本
    院辯稱：我沒有點燃金紙爐內之木炭云云。
二、經查：
（一）證人妻邱如琴於偵查中具結證述：3 月2 日當天有吵架，
      我們之前已經分居了，被告3 月1 日晚上來我租屋處，跟
      我要求復合，我跟他（陳振明）說不可能，他非常的生氣
      ，他一直到隔天都為了這些事在吵，我在爭吵中有說：一
      起死等語，但是我當時是氣頭上跟他講，不是出自真心，
      因為我還有小孩及中風的父親要養，到2 日下午我不想跟
      他爭論了，跟他說我要去睡了，當時他有在吃精神科的藥
      ，我就隨手拿了3 顆吃完就去睡。睡的昏昏沈沈的，是被
      他打針時痛了一下驚醒，我看了他一下，問他做什麼。我
      不知道他有去買木炭，亦不知道他在燒炭。我第1 次被打
      針時，就下意識的打電話給朋友，但不是張慧瑜，我告訴
      她被告幫我打針，但有沒有要求她報警我已經忘了，嗣後
      我醒來，屋內已經很多人，也有看到金紙爐，後來就被救
      護人員帶走了就醫等語( 見偵卷第17頁) ；於原審審理時
      亦具結證述：因為我先生前一天晚上半夜11點就在吵，他
      失業又加上經濟壓力大，所以我們常常為了這些事情再吵
      ，吵後最後我認為他很不負責任，我想跟他吵離婚，他一
      氣之下，2 人發生口角，因被他盧到隔天下午2 點多都沒
      有睡，我已經被他吵到頭很痛，而且失眠，我就說「要死
      大家一起死」之氣話，順手拿起桌上放置之安眠藥3 顆吞
      服，然後我就說我要去睡了，我不理你了。當我醒來時，
      發現陳振明在我的左手臂拿1 支針筒，我被刺痛驚醒，我
      問他要幹嘛，他也嚇一跳，就停止這個動作，將針拔起來
      ，之後有打1 通電話給我朋友，後來我被叫醒時，發現旁
      邊有救護車的人員將我送去醫院。我沒有看到被告拿的注
      射針筒裡面有液體顏色。我只知道刺痛一下就醒來。我的
      住處有5 個大人，2 個小孩住。我與被告、張慧瑜、張慧
      瑜之妹妹及朋友都住在一起。當天與被告發生爭吵時，是
      我說「要死大家一起死」之氣話。我說「要死大家一起死
      」之氣話，被告說好啊之後有發生拉扯。後來我就睡著了
      。我沒有看到被告有吞藥，我有聽到他說他有吃藥。針筒
      不是我的，記得有1 次去買保險套時，有看過販賣機有販
      賣，針筒是與保險套1 組一起販賣。我們要用保險套避孕
      ，販賣機投1 次就有賣保險套及針筒等語（見原審卷二第
      41、42頁）。
（二）證人張慧瑜於原審時亦具結證述：我於99年3 月2 日下午
      3 時許回家後先聞到烤肉木炭的味道，我問陳振明你們家
      是否在烤肉？他說沒有。我說如果沒有為何有木炭的煙味
      ？當時他們夫妻坐在客廳沙發上。當時金紙爐是放在房間
      浴室的廁所內。我當時有聞到味道，有一些煙霧，我進去
      陳振明、邱如琴的房間裡面看，我要查看為何味道那麼重
      ，我進去看時，早已經熄火了。是用水澆水熄滅的，金紙
      爐裡面有放有1 小堆木炭，但是上面澆的濕濕的。我有看
      到邱如琴左手臂有針孔痕跡，她雖然表面上是清醒的，但
      是其實應該神智不清楚。我看到她手臂有針孔痕跡時有問
      她，邱如琴說陳振明幫她注射。事後警察來了、救護車也
      來了，就將邱如琴載走，陳振明也有去醫院。我說我一進
      門就有聞到一些味道，看到一點煙，警察要我形容煙霧之
      情形，我就這樣陳述，但不知道如何形容，請警察自己形
      容，「濃煙瀰漫」是警察自己寫的。我在大門一打開進去
      就看到一點煙。進入陳振明房間沒有看到煙霧瀰漫，跟客
      廳一樣。「煙霧瀰漫」是警察寫的，當時已經都熄火了，
      我只是跟他說將窗戶打開，讓空氣流通。那天是邱如琴的
      朋友報警的，好像是邱如琴在跟她的朋友用電話聊天時報
      警的，不是我去報警的。救護車是我記起來了，是警察叫
      的，我跟警察說只是夫妻2 人吵架吃了藥，睡一覺就好了
      ，但是警察說不行，所以叫了救護車。因為我在客廳有聞
      到煙的味道，所以我就去找來源，看到木炭絕大部分是黑
      黑、濕濕的等語（見原審卷二第51至54頁）。
（三）證人即警員呂村鏞於本院審理時具結證述：我們巡邏，勤
      務中心通知我們，接獲一名女子報案，在本轄區○○路86
      巷1 號3 樓之2 有名女子遭其丈夫注射安眠藥，所以立即
      通報，我們進去的時候，經其室友開門，說他們夫妻現在
      皆在房間睡覺，並表示有服用安眠藥，又有燒炭行為，我
      們會同其室友開房間門，發現他們在床上睡覺，我將他們
      二人叫醒，我問他們是否有服用安眠藥，他們說有，並問
      邱如琴有被其丈夫注射藥物，邱如琴秀出手臂被注射藥物
      的地方，我看他們兩人都有服用安眠藥，便立即通知救護
      車到場將他們送到醫院救護。當時是我按門鈴，張慧瑜開
      門，我問是否有報案，她說沒有，但我說有一位女子向勤
      務中心報案，說有位女子被人家被注射，她說會不會是他
      們夫妻兩個，我問他們夫妻剛才有沒有吵架？她跟我說他
      們剛剛有吵架，還有燒炭、注射種種行為，我問他們現在
      人在哪邊，說他們二人在房間裡面，所以幫我們開門，我
      們進去的時候，他們兩個人都在房裡睡覺。金紙爐到底放
      在浴室還是陽台，現在真的忘掉了，現在有一點模糊，我
      確實有看到燒炭的金紙爐，但位置現在不確定是放在哪裡
      。金紙爐內木炭我看到表面有燒過的痕跡，至於什麼時候
      燒的不清楚，我記得有看到木炭燒過的痕跡等語（見本院
      卷第73、74頁）。
（四）被告陳振明於警詢時亦供述：房中之木炭是我買的。木炭
      是我於當日14時許，在該邱如琴住處（高雄市○○區○○
      路86巷1 號3 樓之2 ）樓下之便利商店所購買，FM2 是我
      所有，是之前因憂鬱症醫生所開給我之用藥。因我平時也
      有與共居該屋之情形，所以我所服用之FM2 平時就放置該
      處等語（見警卷第3 頁、6 頁）；於偵查中亦有供述：3
      月1 日有去找我太太。找她討論婚姻的問題，後來有發生
      吵架口角。應該是在3 月2 日早上發生吵架。她當時講了
      氣話，說要死大家一起去死，我就說好。她先吃了安眠藥
      ，我也跟著吃，我只有把針頭插入她的手臂，針裡面是
      FM2 ，FM2 是醫生開給我的，因2 人那時都說氣話，之後
      我冷靜下來，認為不必要如此，所以我就停手等語( 見偵
      卷第22、23頁）；於原審時亦供述：她被刺醒後大叫喊了
      一聲，她嚇到，我也是。因邱如琴就說「要死大家一起死
      」之氣話，我想說好，既然你這樣講，我在一時氣憤下，
      將木炭放入金紙爐，金紙爐是我放在房間裡面，後來沒有
      用到了，就把金紙爐拿去浴室廁所放了。我先將木炭放入
      金紙爐內，然後才將針筒注射邱如琴手臂上，她說會痛，
      我嚇了一跳，所以就將針筒丟掉。當時在氣憤情形下，才
      會有那種衝動的行為等語（見原審卷二第42頁、55頁反面
      、56頁、57頁）；於本院審理時亦有供述：爭吵之原因，
      係經濟壓力，無法負擔家裡我應該負擔的部分，我只有去
      下面的超商買木炭，針筒原本家裡就有了，針筒是我去販
      賣機買保險套附送的。我有用水澆金紙爐內之木炭，我住
      的房間，有包括衛浴設備，張慧瑜回來時，我跟太太剛好
      坐在客廳沙發上等語（見本院卷第36至38頁）。
（五）又證人邱如琴手臂確遭注射之針孔痕跡，及被告燒炭用之
      金紙爐，亦有照片在卷可按（見警卷第35頁）。且證人邱
      如琴之尿液檢體經高雄醫學大學附設中和紀念醫院以免疫
      分析法檢驗後，呈FM2 篩檢陽性反應，有該院檢驗報告在
      卷足憑（見警卷第24頁）。
（六）綜合上開證人邱如琴、張慧瑜、警員呂村鏞等人之證述，
      及被告之供述，相互印證、補強，足見被告於99年3 月1
      日晚間11時起，與其妻邱如琴於高雄市○○區○○路86巷
      1 號3 樓之2 邱如琴之租屋處，因其不負責任衍生經濟壓
      力、2 人婚姻問題而爭執不休，嗣至翌日即98年3 月2 日
      下午14時許，證人邱如琴因身心俱疲難耐，心情煩躁遂向
      陳振明敷衍而氣話稱：「要死大家一起死」等語後，證人
      邱如琴隨即持起桌上被告之前因憂鬱症就診，經醫師所開
      FM2 安眠藥3 顆服用，即入睡休息，而被告亦自行並服用
      FM2 安眠藥後，先於98年3 月2 日下午14時左右，至上開
      處所樓下便利商店內購買木炭後，將木炭放入金紙爐內及
      置金紙爐於邱如琴房間內，並將上開房間內金紙爐內之木
      炭點火引燃後，又將FM2 安眠藥3 顆磨成粉末，摻水後置
      入之前被告在販賣機購買保險套而附送之針筒內，再將針
      頭插入證人邱如琴之左手臂，欲將上開摻有FM2 安眠藥之
      液體注入證人邱如琴體內，然因被告甫將該針頭刺入證人
      邱如琴左手臂之際，證人邱如琴即因手臂刺痛而驚醒，乃
      問陳振明他要幹嘛，陳振明也嚇一跳，隨即停止注射，並
      將針拔起來，證人邱如琴並下意識急忙撥打電話予不詳姓
      名之女性友人，告訴該友人被告幫其注射安眠藥之情後，
      則昏沈坐在客廳沙發上休息，被告見狀即將針筒丟掉，並
      將房間內金紙爐，移至房間內附設之浴室廁所內，以水澆
      熄後，至沙發上與證人邱如琴一同休息欲入睡；嗣經證人
      邱如琴前開不詳姓名友人接到電話後立即報警，適證人邱
      如琴之同居室友即證人張慧瑜於該日15時許返上開住處後
      ，聞住居處有燒炭之煙味，並發現浴室廁所上開金紙爐內
      木炭有澆濕之痕跡，且見當時被告及證人邱如琴2 人神態
      有異坐在沙發上，2 人看似尚非完全清醒，且有看到證人
      邱如琴左手臂有針孔痕跡，經詢問證人邱如琴，證人邱如
      琴告訴是被告所為注射藥物，嗣警經勤務中心通知有名女
      子遭其丈夫注射安眠藥，趕至上開地點，經證人張慧瑜開
      門，告知警員被告夫妻有服用安眠藥，現在床上睡覺，且
      證人邱如琴有被丈夫注射藥物，被告並有燒炭之行為，經
      警叫醒被告夫妻2 人，問該2 人有服用安眠藥，該2 人均
      供述有，員警並詢證人邱如琴是否經其丈夫注射藥物，證
      人邱如琴回答有，並秀出手臂被注射之處供警查看，嗣警
      見該2 人因服安眠藥恐有生命危險，乃通知救護車將2 人
      送醫等情，至堪認定；是被告辯稱其未點燃金紙爐內之木
      炭云云，非可採取。
三、又依上開事證以觀，本件應係證人邱如琴自行服用FM2 安眠
    藥後，被告陳振明又將含有FM2 成分液體之針頭插入邱如琴
    左手臂，因證人邱如琴即因手臂刺痛而驚醒，問被告要幹嘛
    ，被告也嚇一跳，乃停止對證人邱如琴注射之行為，並將針
    拔起來，並自行將房間內金紙爐移至房間內附設之浴室廁所
    內，以水澆熄等情；再參之被告所供述：因2 人那時都說氣
    話，之後我冷靜下來，認為不必要如此，所以我就停手，我
    在一時氣憤下，將木炭放入金紙爐，金紙爐是我放在房間裡
    面，後來沒有用到了，就把金紙爐拿去浴室廁所放了等語，
    及證人張慧瑜所證述：我回家時當時他們夫妻坐在客廳沙發
    上，當時金紙爐是放在房間浴室的廁所內。我當時有聞到味
    道，有一些煙霧，我進去陳振明、邱如琴的房間裡面看，我
    要查看為何味道那麼重，我進去看時，早已經熄火了，是用
    水澆水熄滅的等語，予以綜合判斷，足見被告係己意而中止
    未再繼續對邱如琴注射FM2 安眠藥液體，並將房間內金紙爐
    移至房間內附設之浴室廁所內，以水澆熄，亦堪認定。
四、雖證人邱如琴因被告上開打針時，疼痛了而驚醒，有撥打電
    話予不詳姓名之女性友人，告訴被告有對其注射安眠藥之情
    ，且依警員呂村鏞所言，證述有接獲一名女子報案，在本轄
    區○○路86巷1 號3 樓之2 有名女子遭其丈夫注射安眠藥等
    語，然上開證人邱如琴當時之供述係在其下意識所為，而實
    際上被告陳振明在對其妻邱如琴注射時，因證人邱如琴因疼
    痛驚醒，並問被告陳振明要幹嘛，被告陳振明也嚇一跳，隨
    即停止對證人邱如琴注射之行為，並將針拔起來，如前所述
    ，是被告陳振明應僅係有將含有FM2 成分液體之針頭插入邱
    如琴左手臂行為而已，尚未將FM2 成分液體注入證人邱如琴
    身體內，嗣後並將房間內金紙爐移至房間內附設之浴室廁所
    內，以水澆熄；準此以觀，尚難認證人邱如琴曾因上開疼痛
    驚醒，下意識打電話向不詳姓名之友人，告訴被告有對其注
    射安眠藥之情，即遽認係由第三人為防果之行為，致未發生
    結果者，即屬因外力介入，而致犯罪未遂之普通未遂即障礙
    未遂，而非中止未遂，併此敘明。
五、被告雖於原審及本院均辯稱：我無殺人之故意云云；惟查，
    證人邱如琴於原審審理時證稱：我是有說「要死大家一起死
    」之氣話等語（見原審二卷第40頁反面），核與被告於原審
    及本院審理時自陳：邱如琴有說「要死大家一起死」之氣話
    等語相合（見原審二卷第55頁反面、本院卷第36頁），是被
    告事先既已明知其妻邱如琴所述「要死大家一起死」乃一時
    之氣話，顯見被害人邱如琴當時並未有與被告同死之真意，
    惟被告猶乘其妻邱如琴已因服用FM2 安眠藥而入睡之際，點
    燃金紙爐內之炭火，並將含有FM2 安眠藥液體之針頭插入證
    人邱如琴手臂，因證人邱如琴疼痛而驚醒，如前所述，即因
    己意而中止未再繼續對邱如琴注射FM2 安眠藥液體，並將房
    間內金紙爐移至浴室內，以水澆熄等危及被害人邱淑琴生命
    之行為，則被告為上開行為時，自有殺人之故意，已甚明確
    。
六、被告雖又於原審及本院辯稱：我僅有殺人之預備行為，而無
    著手殺人行為，是因一時氣憤才有那些不理智行為，故不該
    當殺人未遂云云（見原審二卷第57頁反面、本院卷第72頁反
    面）。惟按預備行為與未遂犯之區別，以已未著手於犯罪之
    實行為標準，所謂著手，即指犯人對於犯罪構成事實開始實
    行而言。而未遂罪指已著手於犯罪之實行而不遂，或不能生
    犯罪之結果者而言，所謂著手指實行犯意，尚未達於犯罪既
    遂之程度，與著手以前所為之準備行為，迥乎不同（最高法
    院21年非字第97號及20年上字第823 號判例要旨參照）。查
    本件被告乘被害人服用FM2 安眠藥已達入睡之際，而將房間
    內金紙爐內木炭點燃，復將裝有FM2 安眠藥液體之針筒插入
    邱如琴左手臂之行為，業如前述；足見被告欲使證人邱如琴
    入睡而昏睡後，因吸入燒炭煙霧而死亡之事實，已甚明確。
    是依上開論述，被告應已著手為其殺人行為，應無疑義，其
    行為並非僅止於預備殺人之階段，而已屬著手實行殺人犯行
    無訛；故被告辯稱：其行為僅構成預備殺人云云，實屬誤解
    。
七、綜上所述，本件被告因與其妻邱如琴，因被告不負責任衍生
    經濟壓力、2 人婚姻問題而爭執不休，而有上開殺人之犯意
    ，其事證已甚明確，犯行洵堪認定，自應依法論科。
八、核被告陳振明所為，係犯刑法第271 條第2 項、第1 項殺人
    未遂罪，亦成立家庭暴力防治法第2 條第2 款之家庭暴力罪
    ，因家庭暴力防治法對此並無刑罰之規定，應依刑法殺人未
    遂罪規定，予以論罪科刑。又被告前有上開犯罪事實欄所載
    之論罪科刑執行情形，有臺灣高等法院被告前案紀錄表附卷
    可參，其受有期徒刑之執行完畢後，5 年以內故意再犯本件
    有期徒刑以上之罪，為累犯，應依刑法第47條第1 項規定，
    加重其刑，惟法定刑為死刑、無期徒刑不得加重。另被告雖
    已著手實行殺人之行為，然已因己意中止並防止結果之發生
    ，屬刑法第27條第1 項之中止未遂犯，應依刑法第27條第1
    項規定減輕其刑；並依刑法第71條第1 項規定，先加重後減
    輕之。再查，被告僅因不負責任之經濟壓力、婚姻問題與其
    妻邱如琴爭吵，因其妻邱如琴氣稱：「要死大家一起死」等
    語，致有本件犯行，犯後已表示深感悔悟，當庭表示：我知
    道錯了，不應該那麼衝動等語（見本院卷77頁反面），且中
    途驚覺其所為不該，即因己意而中止犯行，未釀成重大不幸
    事件，在客觀上可引起一般同情，是依本件斟酌上情，令處
    以減輕後之最低刑度，猶嫌過重，實屬情輕法重，而有堪資
    憐憫之處，爰依刑法第59條遞減其刑。
九、原審對被告以罪證明確，予以論罪科刑，固非無見。惟查
   （一）按死刑、無期徒刑不得加重其刑，刑法第64條第1 項
    、第65條第1 項定有明文。本件被告所犯殺人未遂犯行，依
    刑法第271 條第1 項規定，即殺人者，係處死刑、無期徒刑
    或10年以上有期徒刑。是有關法定刑死刑、無期徒刑部分，
    自不得加重，然原審判決卻對此部分，亦論及予以加重其刑
    ，自有適用法則不當之違法。
   （二）被告使用對其妻之注射針筒，係之前被告在販賣機購
    買保險套而附送，此據證人邱如琴於原審中證述屬實，與被
    告之供述相合，至堪認定，如前所述，原審認定係被告於98
    年3 月2 日下午2 時許，至上開處所樓下便利商店內購買木
    炭時，一併至藥局內予以購買，核與卷內證據資料不符，亦
    有採證理由矛盾之違誤。
   （三）原審事實認定被告將「房間內金紙爐之炭火移至浴室
    內」以水澆熄；中止其犯罪行為，然於理由內並未敘明，有
    理由不備之違法。被告上訴意旨，否認犯罪，以上開辯解等
    情，指摘原判決不當，固非有理由，然原判決既有前揭可議
    之處，自屬無可維持，由本院將原判決全部撤銷改判。
十、爰審酌被告正值青壯，本應理性解決糾紛，僅因經濟壓力、
    婚姻問題，與其妻邱如琴爭執，因其妻邱如琴身心俱疲難耐
    ，心情煩躁，向其氣話稱：「要死大家一起死」等語，即思
    燒炭及以FM2 液體注入其妻被害人邱如琴體內，欲致其妻邱
    如琴因入睡而昏睡，吸入燒炭煙霧致死，嗣雖如前所述，中
    止犯行，惟行為誠屬不該，惟犯後表示懊悔，暨被告之犯罪
    動機、目的、手段所生危害等一切情狀，量處如主文所示之
    刑，以資懲儆。又被告使用之注射針筒，業已丟掉，並未扣
    案，此據被告陳振明所供明（見原審卷二第57頁) ，且非違
    禁物，為免將來執行之困難，爰不為沒收之諭知。
據上論斷，應依刑事訴訟法第369 條第1 項前段、第364 條、第
299 條第1 項前段，刑法第271 條第1 項、第2 項、第47條第1
項、第27條第1 項、第59條，判決如主文。
本案經檢察官林敏惠到庭執行職務。
中    華    民    國   100    年    3     月    30    日
                 刑事第九庭     審判長法  官  莊秋桃
                                      法  官  范惠瑩
                                      法  官  田平安
以上正本與原本無異。
如不服本判決，應於判決送達後10日內向本院提出上訴狀，其未
敘述理由者，並應於提出上訴狀後10日內向本院補提上訴理由狀
（應附繕本）。
中    華    民    國   100    年    3     月    30    日
                                  書  記  官  馬蕙梅
附錄本件判決論罪科刑法條：
（普通殺人罪）
殺人者，處死刑、無期徒刑或 10 年以上有期徒刑。
前項之未遂犯罰之。
預備犯第 1 項之罪者，處 2 年以下有期徒刑。